【裁判字號】    95,台上,2300
【裁判日期】    950427
【裁判案由】    偽造文書
【裁判全文】
最高法院刑事判決            九十五年度台上字第二三００號
    上  訴  人  甲○○
上列上訴人因偽造文書案件，不服台灣高等法院中華民國九十五
年一月三日第二審更審判決（九十四年度上更(一)字第五０六號，
起訴案號：台灣宜蘭地方法院檢察署八十九年度偵字第一六二三
號），提起上訴，本院判決如下：
    主  文
上訴駁回。
    理  由
按刑事訴訟法第三百七十七條規定，上訴於第三審法院，非以判
決違背法令為理由，不得為之。是提起第三審上訴，應以原判決
違背法令為理由，係屬法定要件。且必須依據卷內資料為具體指
摘，並足據以辨認原判決已具備違背法令之形式，始屬相當。如
果上訴理由書狀並未依據卷內訴訟資料，具體指摘原判決不適用
何種法則或如何適用不當，或所指摘原判決違法情事，顯與法律
規定得為第三審上訴理由之違法情形，不相適合時，均應認其上
訴為違背法律上之程式，予以駁回。本件原判決撤銷第一審之科
刑判決（第一審就行使偽造文書、詐欺無罪部分，漏於主文諭知
），改判論上訴人以偽造私文書，足以生損害於公眾及他人罪，
判處有期徒刑肆月，諭知易科罰金之折算標準，偽造之書狀補發
切結書壹張宣告沒收之；又連續行使偽造私文書，足以生損害於
他人罪，判處有期徒刑肆月，諭知易科罰金之折算標準；並定應
執行為有期徒刑陸月，諭知易科罰金之折算標準，偽造之書狀補
發切結書壹張宣告沒收之。其關於事實一部分（即偽造書狀補發
切結書）係依憑上訴人於原審審理時坦承：民國八十年間，已將
原判決事實認定之系爭五筆土地移轉於告訴人黃陳麗珠名下，其
未事先取得告訴人之同意或授權，而製作「書狀補發切結書」等
情不諱，並參酌告訴人於第一審調查時指稱：八十年間，上訴人
就知道土地所有權狀在伊這邊，所有權狀並未遺失，上訴人還未
申請就被伊發現等語，及卷附偽造之「書狀補發切結書」影本一
紙等證據資料；關於原判決事實二部分（即偽造取款憑條領取款
項），則依憑上訴人供承：其在宏安消防有限公司（下稱宏安公
司）並無股份，但確曾填寫取款憑條，提領款項等情不諱，參酌
告訴人於檢察官偵查、第一審、原審調查、審理時指陳：上訴人
未經其同意，竟填寫取款憑條，持向華南商業銀行（下稱華南銀
行）羅東分行提領存款等語，及卷附華南銀行存款明細表、第一
審法院民事執行處強制執行金額計算分配表、匯款申請書、經濟
部公司執照、台灣省宜蘭縣政府營利事業登記證、法務部調查局
（下稱調查局）九十四年十一月二十八日調科貳字第０九四００
五二三六六０號鑑定通知書等證據資料，而為論斷，已分別詳敘
其所憑之證據及認定之理由。而以上訴人辯稱：雖土地已移轉予
告訴人，然土地所有權狀仍由其保管，當時因住處失竊，誤認被
竊走，始製作書狀補發切結書，在申請補發前，詢問後始知所有
權狀為告訴人取走，因此未向地政機關申請補發；另告訴人僅係
宏安公司掛名負責人，有關繳交銀行貸款利息、簽訂工程合約等
業務均由伊負責，當時為公司業務運作方便，刻有二組印章（含
公司章及黃陳麗珠私章），一份正印，一份副印，一份放置於台
北辦事處，一份放置於羅東辦事處，嗣台北分公司因故停業後，
台北分公司所使用之印章就由伊保管，羅東辦事處之印章則為告
訴人取回，伊為清償宏安公司之債務而提領款項云云，為飾卸之
詞，不足採取，在理由內依憑卷證資料，詳加指駁；並說明：（
一）上訴人於偵查中供述：伊持向銀行領款之印章，並非原始開
戶印章等語，而原審法院命上訴人提出提領系爭款項之印章（含
公司章及黃陳麗珠印章），與告訴人所持有之印章（含公司章及
黃陳麗珠印章），並調取宏安公司於華南銀行羅東分行開戶印鑑
資料，送調查局鑑驗，結果為：告訴人所持印章與開戶資料相符
，上訴人所持者不符等情，有調查局九十四年十一月二十八日調
科貳字第０九四００五二三六六０號鑑定通知書一紙在卷可考。
顯然告訴人所謂：「上訴人所持印章，是用以投標工程，並非銀
行提存款章，二者不同」等語，即非無據。上訴人明知其所持之
印章，並非銀行提存款章，且告訴人既已取回銀行提存款章，即
已表明終止其授權，上訴人自無權以告訴人未收回之非銀行提存
款章製作提款書提領款項，上訴人既無該公司股份，則其領取公
司款項，難謂無不法所有意圖。（二）銀行提款，需有存簿與印
章，二者缺一不可，告訴人既已取回印章，自係終止上訴人提款
之權限，不因存簿未及取回，而受影響。又證人石慧萍、黃教雄
、陳智榮於第一審審理時之證詞，固足證明上訴人曾管理宏安公
司，惟該公司於八十二年歇業，告訴人取回印章，即已表明終止
上訴人之權限，前揭證人之證詞，自不得執為上訴人於八十八年
間仍有權為宏安公司提領款項之證明，難採為有利上訴人之認定
之理由。從形式上觀察，原判決並無違法之情形存在。上訴意旨
略稱：（一）告訴人之指訴，係以其受刑事訴追為目的，原審對
告訴人之動機及伊並無犯罪意圖之證據，並未採納，徒鼓舞告訴
人繼續藉以興訟，達到其報復之目的而已，難謂合於採證法則。
（二）宏安公司向銀行借貸款項之利息，仍由伊負責籌措繳納；
且向魏學高借貸之金錢亦由伊繼續償還，尚不得僅因告訴人取回
其中一份印章，即謂伊之授權及義務已被剝奪或消滅等語。惟查
：（一）按採證認事及證據之證明力，法院依法有自由判斷之權
，此項自由判斷職權之行使，苟係基於普通日常生活之經驗，而
非違背客觀上應認為確實之定則者，即屬合於經驗法則，不容當
事人任意指摘。本件原判決已說明其憑以認定上訴人有上開犯行
之依據及心證理由，係原審自由判斷之職權行使，上訴意旨就原
判決所為論斷究竟如何違反經驗法則、論理法則，並未具體指明
，僅謂告訴人係以報復心態提出訴追，藉詞興訟云云，自不得遽
指為違法。（二）取捨證據及認定事實，乃事實審法院職權之行
使，其對於證據證明力所為之判斷，苟係基於吾人日常生活之經
驗，而未違背客觀上應認為確實之定則，並已敘述其何以為此一
判決之理由者，即不能指為違法。原判決已就上開各項證據綜合
判斷，而於理由內說明：上訴人所持有之印章，並非銀行之提存
款章，且第一次開戶之印章，業經告訴人取回，顯已表明終止對
上訴人之授權。乃本於調查所得心證，定其取捨，為原審採證、
認事之職權行使，上訴意旨徒執己見，仍以繼續清償借款為由，
漫事爭辯，自非第三審上訴之適法理由；原判決就上訴人所提諸
多證據，未逐一說明其如何不足採之理由，亦未說明上訴人清償
其他款項與本案尚無直接關聯之理由，雖稍嫌疏漏。然上訴意旨
，就原判決前揭訴訟程序之瑕疵，究竟如何足以動搖原判決，並
未具體指明，仍應認其於原判決之主旨不生影響，依刑事訴訟法
第三百八十條之規定，自不得執以指摘，執為合法之第三審上訴
理由。其餘上訴意旨，經核係置原判決之明白論斷於不顧，猶執
已為原審指駁之陳詞爭辯，並就屬於事實審法院採證、認事之職
權行使，專執己見，任意指摘，均未依據卷內訴訟資料具體指明
原判決如何違背法令，自難認已符合首揭法定之第三審上訴要件
。其關於偽造私文書部分（即偽造書狀補發切結書）、行使偽造
私文書部分（即偽造取款憑條領取款項）之上訴違背法律上之程
式，均應予駁回。又按裁判上一罪之重罪部分得提起第三審上訴
，其輕罪部分雖不得上訴於第三審法院，依審判不可分原則，第
三審法院亦應併予審判，但以重罪部分之上訴合法為前提，如該
重罪部分之上訴為不合法，第三審法院應從程序上予以駁回，而
無從為實體上判決，對於輕罪部分自亦無從適用審判不可分之原
則，併為實體上審判。本件上訴人所犯輕罪之刑法第三百三十九
條第一項詐欺取財罪，為刑事訴訟法第三百七十六條第四款之案
件，原不得上訴於第三審法院，上訴人竟一併提起上訴，且其牽
連犯之前開重罪（即行使偽造私文書）部分，既經以其上訴不合
法，而從程序上予以駁回，則其此部分之上訴，亦為法所不許，
應併予駁回。
據上論結，應依刑事訴訟法第三百九十五條前段，判決如主文。
中    華    民    國  九十五  年    四    月  二十七  日
                      最高法院刑事第六庭
                          審判長法官  林  增  福
                                法官  邵  燕  玲
                                法官  張  清  埤
                                法官  陳  世  雄
                                法官  陳  朱  貴
      本件正本證明與原本無異
                                      書  記  官
中    華    民    國  九十五  年    五    月    二    日
                                                      Y


司法院資訊處製作；財團法人民間司法改革基金會備份。
